臺灣新竹地方法院民事判決　　　　　　 96年度重訴字第107號
原　　　告　甲○○
　　　　　　　　　　　號
原　　　告　丁○○
　　　　　　　　　　　號
原　　　告　丙○○
　　　　　　　　　　　號
被　　　告　乙○○
　　　　　　　　　　　號
上列當事人間請求損害賠償事件，經原告提起刑事附帶民事訴訟
，由本院刑事庭裁定移送前來（95年度交附民字第46號），本院
於民國96年7月4日辯論終結，判決如下：
    主  文
原告之訴及假執行之聲請均駁回。
    事實及理由
一、本件原告甲○○、丙○○均經合法通知，皆未於言詞辯論期
    日到場，核無民事訴訟法第386條所列各款情形，爰依被告
    之聲請，由其一造辯論而為判決。
二、原告主張：
（一）被告為弘毅交通有限公司砂石車司機，為從事業務之人，
      於民國92年10月1日下午，沿新竹縣湖口鄉○○路○段四車
      道路段之內車道，由湖口往省道台一線方向行駛，遇同向
      有訴外人陳庶全酒後騎乘車號QRH-169號機車亦沿中正路2
      段四車路段之外側往省道台一線方向行駛，二輛車於同日
      13時55分許併行經過新竹縣湖口鄉○○路○段240號前之道
      路縮減為二車道之路段，被告原應注意汽車駕駛人超車時
      應保持適當之間隔，而依當時晴形，又無不能注意之情事
      ，於駕駛前開曳引車由斑馬線處欲超越其右側之陳庶全所
      騎機車時，疏未注意二車併行之間隔，適訴外人高淑蘋於
      同日某時，原應注意不得將車輛停放在顯有妨害他車通行
      之處所，而依當時情形，又無不能注意之情事，仍疏於注
      意，將其所有之車號9E-8550號自用休旅車以車頭逆向與
      車道邊緣呈現右側偏向之角度，停放於湖口鄉○○路○段
      240號前，由湖口往省道台一線方向道路外側路邊，影響
      車輛通行，致陳庶全機車車頭前導流板右側，往左前方向
      偏斜，碰撞前開由訴外人高淑蘋逆向停放於道路外側之車
      號9E-8550號休旅車右前角保險桿後，再往左前方向滑入
      車道右側後，機車右倒，陳庶全因此受有頭胸部鈍力傷合
      併腦出血之傷害，經送醫不治死亡。本件業務過失致死案
      件業經台灣新竹地方法院檢察署以94年度偵績字第22號起
      訴，並經本院以95年交訴字第8號刑事判決判處被告有期
      徒刑一年，被告上訴後，仍經台灣高等法院判處有期徒刑
      六月，被告侵權行為茲堪認定。
（二）按「因故意或過失不法侵害他人之權利者，負損害賠償責
      任。」、「不法侵害他死者，對於支出醫療及增加生活上
      需要之費用或殯葬費之人，亦負損害賠償責任。」、「被
      害人對於第三人負有法定扶養義務者，加害對於該第三人
      亦應負損害賠償責任。」、「不法侵害他人致死者，被害
      之父、母、子、女及配偶，雖非財產上之損害，亦得請求
      賠償相當之金額」，民法第184條第1項前段、第192條第
      1、2項及第194條分別定有明文。查本件被告超車時未注
      意安全距離，因過失致被害人陳庶全死亡，原告甲○○為
      被害人陳庶全之妻、原告丁○○及丙○○為被害人陳庶全
      之子、女，自得依前揭規定，請求被告賠償原告財產上損
      害及精神慰撫金等損害。茲分述如下:
    (一)原告甲○○部分 :
      (1)扶養費：
        按夫妻互負扶養之義務，民法第1116條之1定有明文，
        原告甲○○為被害人陳庶全之配偶，被害人對其有扶養
        之義務。原告甲○○為41年2月28日出生，現年54歲，
        依93年度台灣地區女性平均餘命表，原告甲○○尚有平
        均餘命28年，再按行政院主計處94年度平均每人民間消
        費出為新台幣（下同）三十萬六千三百六十四元，依霍
        夫曼計算方式，扣除中間利息，再除以原告尚有兩名子
        女分別扶養，計得請求被告一次給付一百七十五萬八千
        六百四十六元（306,364X17。00000000/3=1,758,646）
        。
      (2)精神慰撫金：
        原告甲○○為被害人陳庶全之妻，因被害人遭受此車禍
        身故，身心承受巨大痛苦而亡，原告甲○○面臨喪偶之
        痛，身為配偶精神上受到嚴重之創傷，難以言喻，且被
        告乙○○至今仍不承認犯罪，更增加原告心靈之痛楚，
        人生無法承受之痛，莫此為甚，是以，原告甲○○爰請
        求精神慰撫金二百萬元。
    (二)原告丁○○部分：
      (1)醫療費：
        丁○○因陳庶全發生本次車禍，送醫急救計支出一千九
        百二十二元。
      (2)殯葬費：
        原告丁○○為料理被害人之後事，計支出殯葬費五十二
        萬八千三百元，並以十萬元向訴外人林淑芬購買塔位乙
        只，並繳交塔位管理費二萬元，共計六十四萬八千三百
        元。
      (3)精神慰撫全:
        原告丁○○為被害人陳庶全之子，因被害人遭受此車禍
        不幸身故，身為子女精神上受到嚴重之創傷，且被告至
        今仍不承認犯罪，從未對被害者家屬有任何之表示，更
        增加原告等人心靈之痛楚，是以，原告丁○○爰請求被
        告賠償精神慰撫金一百五十萬元。
    (三)原告丙○○部分：
      其為被害人陳庶全之女，因被害人遭受此車禍身故，原告
      頓時失去父親，精神上遭受嚴重之創傷，難以平復，且被
      告至今仍不承認犯罪，推卸責任，態度惡劣，更增加原告
      等人心靈之痛楚，是以，原告丙○○爰請求精神慰金一百
      五十萬元。
（三）綜上所述，原告等依民法第184條第1項前段，及同法第19
      2條第1項、第2項及第194條規定，請求被告賠償上揭財產
      上之損害及精神慰藉金等損害，並聲明：
    (一)被告應給付原告甲○○三百七十五萬八千六百四十六元、
      原告丁○○二百一十五萬零二百二十二元、原告丙○○一
      百五十萬元，及均自起訴狀送達翌日（即95年9月1日）起
      至清償日止按年利率百分之五計算之利息。
    (二)原告願供擔保，請准宣告假執行。
    (三)訴訟費用由被告負擔。
（四）原告丁○○對被告抗辯所為之陳述：
      本件刑案部分因檢察官曾對被告為不起訴處分，原告聲請
      再議，待再議成功已經過了二年，其不知請求權時效僅有
      二年，且原告在寫給檢察官之訴狀中，有請檢察官代為提
      出民事賠償之請求。
三、被告抗辯；
（一）原告之侵權行為損害賠償請求權已罹於時效：
      按因侵權行為所生之損害賠償請求權，自請求權人知有損
      害及賠償義務人時起，二年間不行使而消滅；自有侵權行
      為時起，逾十年者亦同，民法第197條第1項定有明文。是
      關於侵權行為損害賠償請求權之消滅時效，應以請求權人
      實際知悉損害及賠償義務人時起算，非以知悉賠償義務人
      因侵權行為所構成之犯罪行為經檢察官起訴，或法院判決
      有罪為準（最高法院72年台上字第738號判例參照）。系
      爭事故發生於92年10月1日13時55分，原告遲至95年方提
      起刑事附帶民事損害賠償，已罹於二年之請求權消滅時效
      。
（二）被告並未擦撞被害人陳庶全，且被害人陳庶全對於本件事
      故之發生與有過失：
      被告並未擦撞被害人陳庶全，此有台灣高等法院96年度交
      上訴字第75號刑事判決可證，而被害人陳庶全明知自己服
      用酒類或其他相類之物後，將使其騎乘機車時之注意力、
      反應能力減低，危及其他用路人之行車往來安全，竟仍騎
      乘機車，系爭交通事故發生後，送醫急救時，血液中酒精
      濃度值為262.88mg/dl，換算酒精濃度值約為每公升1.31
      毫克，顯見其操控機車之能力明顯降低。訴外人張憶茹雖
      於刑案中證稱：「被害人騎乘機車並沒有不穩之情形。」
      ，然此係其個人對被害人機車行駛狀況短暫時間觀察之判
      斷，實則被害人於事發送醫時，酒測值仍屬偏高。本件事
      故係由於被害人陳庶全過於靠近被告所駕駛之曳引車（當
      時該路段之路權係屬被告所有），且因當時酒醉狀態而本
      身操控能力不佳，其為閃避而偏右致撞擊右側訴外人高淑
      蘋不當停車之車輛所致，是其就本件車禍之發生與有過失
      ，爰依民法第217條之規定，請求減輕賠償金額。
（三）原告已領取強制責任險之理賠金額，另一刑案被告即訴外
      人高淑蘋亦已賠償七十五萬元；而就非財產上損害之慰撫
      金數額，應斟酌兩造身分、職業、教育程度、地位、財產
      及經濟狀況等，以玆斟酌，被告為自營曳引車司機，並無
      固定收入，且與其同居之父親患有心肌梗塞，另被告亦需
      負擔同居之年邁中度殘障祖母相關費用，實無能力支付原
      告請求之金額，原告請求之金額顯屬過高，爰依民法第21
      8條之規定請求酌減。
（四）為此答辯聲明如下：
    (一)原告之訴及假執行之聲請均駁回。
    (二)如受不利之判決，願供擔保免為假執行。
四、本件行集中審理程序，經整理爭點如下：
（一）本件原告等人之請求權是否罹於時效？
（二）被告就系爭事故是否有過失？
（三）系爭事故被害人是否與有過失？
（四）原告請求之之各項金額是否有理？
五、本院之判斷：
（一）按因侵權行為所生之損害賠償請求權，自請求權人知有損
      害及賠償義務人時起，二年間不行使而消滅，民法第197
      條第1項前段定有明文。次按關於侵權行為損害賠償請求
      權之消滅時效，應以請求權人實際知悉損害及賠償義務人
      時起算，非以知悉賠償義務人因侵權行為所構成之犯罪行
      為經檢察官起訴，或法院判決有罪為準，最高法院72年台
      上字第738號判例可資參照。查本件事故發生於92年10月1
      日，為兩造所不爭執，且依本院95年度交訴字第8號刑事
      判決所載，原告丁○○、被告均於事故發生後立即接受警
      員詢問，原告丁○○並對被告提出刑事告訴，而原告甲○○、丙○○分別為原告丁○○之母、妹，為被害人陳庶全
      之配偶、女兒，此有戶籍謄本在卷可參，衡情度理，原告
      丁○○不可能不將被告係涉嫌肇事者之情形告訴另二名原
      告，足見事故發生後原告三人業已知悉本件損害賠償之義
      務人為被告。況且，本件車禍於偵查中曾送請台灣省竹苗
      區車輛行車事故鑑定委員會鑑定、送請台灣省車輛行車事
      故覆議鑑定委員會覆議，台灣省竹苗區車輛行車事故鑑定
      委員會於93年1月14日出具竹鑑字第930060號鑑定意見書
      ，台灣省車輛行車事故覆議鑑定委員會於93年3月31日出
      具府覆議字第9310111號覆議意見書，是以，縱令原告有
      任何原因尚未得悉，但至遲於93年1月14日原告三人應已
      知悉本件損害賠償義務人為被告，否則不可能要求繼續送
      請覆議。第查，原告三人提起本件附帶民事起訴時間係95
      年8月21日，有起訴狀上收狀時間戳記可證，不論與92年
      10月1日事故發生時或93年1月14日台灣省竹苗區車輛行車
      事故鑑定委員會出具鑑定意見書時間相較，均已逾二年以
      上，被告以此提出時效抗辯，於法有據，而屬可取。原告
      丁○○雖辯稱其不知道請求權時效僅有二年，在寫給檢察
      官之訴狀中有請檢察官代為提出民事賠償云云。惟侵權行
      為損害賠償請求權時效之規定，法有明文，與個人主觀知
      悉與否無涉，而侵權行為之民事賠償請求，主張權利者即
      可對義務人提出，無須亦無從透過檢察官代為提出，是原
      告丁○○此部分所辯，尚無可採。
（二）承前，本件原告三人之請求權，均已罹於時效，被告提出
      時效抗辯為可採，從而，原告縱雖有其對被告所主張之前
      揭各項債權，然原告請求權之時效均已罹於時效而消滅，
      被告執此抗辯拒為給付，為有理由，原告三人之請求，均
      應予駁回。
（三）因本件請求權時效消滅一節已臻明確，關於被告有無過失
      、被害人是否與有過失、原告各項金額請求有無理由等其
      餘爭點，以及兩造其餘主張陳述或所提證據，本院均毋庸
      再予審酌，附此敘明。
六、原告三人既受敗訴判決，其等假執行之聲請即失所依據，均
    應併予駁回。
七、本件為刑事附帶民事訴訟，毋庸負擔訴訟費用，爰不為訴訟
    費用負擔之諭知，但上訴時仍應繳納上訴費，併此敘明。
中　　華　　民　　國　　96　　年　　7　　月　 　26　　日
                  民事第一庭    法　官　李珮瑜
以上正本係照原本作成。
如對本判決上訴，須於判決送達後20日內向本院提出上訴狀。
中　　華　　民　　國　　96　　年　　7　　月　 　26　　日
                                書記官　朱苑禎
